【裁判字號】    98,交抗,173
【裁判日期】    980928
【裁判案由】    聲明異議
【裁判全文】
臺灣高等法院臺南分院交通事件裁定    98年度交抗字第173號
抗  告  人
即受處分人  甲○○
上列抗告人因違反道路交通管理處罰條例案件，不服臺灣臺南地
方法院中華民國98年6月23日裁定（98年度交聲字第411號；原處
分案號：嘉監南字第裁74－Z00000000號）提起抗告，本院裁定
如下：
    主  文
抗告駁回。
    理  由
一、抗告意旨略以：
  (一)車號QO-9736號自用小客車（下稱；系爭車輛），於98年1月
    31日19時15分，行經國道一號南下225公里處，以車速大約
    80公里行駛於外車道，被警方無故攔停，抗告人即受處分人
    甲○○下車了解為何遭攔停，並與員警爭論攔停不具合理性
    ，整個爭論過程都有警方錄音、錄影為證，員警當時也無法
    說出攔停理由。抗告人提出異議，警方答覆書函，指稱本車
    車速緩慢且行駛中搖晃不穩，但本車車速約80公里，此為安
    全符合規定之車速，警方僅以此不合理理由攔停本車，車身
    不穩乃事後不實之說詞，欲強調其攔停之合理性。
  (二)98年5月21日員警鄭永旺於庭上作證時說，抗告人於攔停時
    加速逃逸，抗告人提出抗議 (有錄影帶為證)，此為員警不
    實之證述。並稱本車有5次壓線，由錄影帶可以說明，本車
    當時極為平穩，原審法院不採信而裁定異議駁回；另員警喻
    志欽於庭上作證時，臨時起意，指稱錄影帶中抗告人與兩位
    員警爭論中的一個身體靠近動作，說是聞抗告人是否酒駕，
    此為荒謬之事後說謊，當時抗告人一再詢問為何攔停本車，
    員警是說無照駕駛完全沒有提及任何懷疑酒駕。從而整個過
    程都是員警說謊的事後說法，無故攔停之證物，錄音帶、錄
    影帶警方所提供的僅是其中一小部分，能還原當時無故攔停
    真象的部分，員警故意不提供。抗告人希望警方提供完整證
    物，以還原真象，足可證明員警說謊，爰請求撤銷原裁定，
    更為適當的裁定等語。
二、原裁定意旨以：
  (一)異議人於98年1月31日19時15分，駕駛車號Q0-9736號自用一
    般小客車，嗣於國道一號南下225公里處，經國道公路警察
    局第三警察隊員警，以其未領有駕駛執照駕駛小型車為由
    開單舉發乙節，有內政部警政署國道公路警察局98年1月31
    日公警局交字第Z00000000號舉發通知單在卷可憑，且為異
    議人所不爭，是異議人無照駕車之事實，洵堪認定。
  (二)異議人雖以警員無故攔停，舉發不符程序正義等語置辯，惟
    查：證人即舉發警員喻志欽證稱：本件是我告發的，當時是
    執行巡邏勤務，我們發現那部車（即Q0-9736號自用一般小
    客車）行跡不穩，當初以為他（異議人）是酒駕，所以才攔
    停等語（見本院卷第28頁背面），另證人鄭永旺亦證述：當
    時我們巡邏勤務到220公里處，看到該車行跡不穩，有左右
    搖擺的情事，我們以為他是否有喝酒，或是精神萎靡等語（
    參本院卷第29頁），核兩人證述情節相符，洵堪採信，參以
    現場錄影光碟於播放後第47秒時，員警攔停後故意靠近異議
    人聞其身上氣味，足認舉發員警確有懷疑異議人有飲酒駕車
    之情形，且於放播後1分29秒至1分49秒所錄影像觀之，在短
    短20秒內異議人車輛高達五次壓到車道線，此足使一般人均
    會產生合理懷疑駕駛者有可能係酒後駕車，是員警予以攔停
    查明，尚非無故，亦難認有何程序違法，異議人空言指摘，
    不足採信。
  (三)綜上所述，異議人於前述時、地之違規事實既可認定，原處
    分機關裁處異議人罰鍰8400元，經核於法尚無違誤，異議人
    異議內容，並無理由，應予駁回。
三、本院經核原裁定認事用法，均無違誤，抗告意旨雖以上開情
    詞指摘原裁定不當，但查：
  (一)抗告人辯稱「本件攔停行為不具合法性；當時本車車速約80
    公里，此為安全符合規定之車速，而車身不穩、爭論中員警
    的一個身體靠近動作乃是聞本人是否酒駕，為員警事後不實
    之說法」云云，然查，證人即舉發警員喻志欽具結證稱：「
    本件是我告發的，當時是執行巡邏勤務，該路段正常速度是
    90-100km/hr左右，我們發現那部車速度約80-90km/hr且行
    跡不穩，當初以為他是酒駕，所以才攔停。」等語（原審卷
    第28頁背面），另證人鄭永旺亦具結證述：「是我告發的，
    我有印象。當時我們巡邏勤務到220公里處，看到該車行跡
    不穩，有左右搖擺的情事，我們以為他是否有喝酒，或是精
    神萎靡。」等語（原審卷第29頁），核兩人證述情節相符，
    洵堪採信，且抗告人亦於原審訊問時坦承：「我們的車子有
    比其他車子都緩慢」（原審卷第29頁反面），並於抗告狀稱
    當時系爭車輛：「以車速大約80公里行駛於外車道」等語；
    參以現場錄影光碟於播放後第47秒時，員警攔停後故意靠近
    異議人聞其身上氣味，足認舉發員警確有懷疑異議人有飲酒
    駕車之情形，且於放播後1分29秒至1分49秒所錄影像觀之，
    在短短20秒內異議人車輛高達五次壓到車道線，對此抗告人
    於原審勘驗錄影帶時雖辯稱：「當時沒有跟我說明因此事（
    按：懷疑酒醉駕車之事）才攔停我下來」（原審卷第29頁背
    面）、「當時是因為我在注意警方的警車靠近，我車子才出
    現搖晃的狀況」云云（原審卷第30頁），應認抗告人當時顯
    有車速緩慢、車身搖晃之事實，應為真實，且就前揭情節觀
    之，均足使一般人產生合理懷疑駕駛者有可能係酒後駕車，
    是員警予以攔停查明，尚非無故，亦難認有何程序違法，抗
    告人此部分所辯，自非可採。
  (二)抗告人另辯稱「錄音帶、錄影帶警方所提供的僅是其中一小
    部分，能還原當時無故攔停真象的部分，員警故意不提供。
    抗告人希望警方提供完整證物，以還原真象，足可證明員警
    說謊。」云云，然原審勘驗之錄影光碟，其內容包含舉發時
    點系爭車輛之狀況及攔停之過程，並當庭予抗告人陳述意見
    之機會，且綜合二位舉發員警證詞、錄影光碟勘驗內容、並
    參酌抗告人辯詞，如前揭所述，員警攔停行為並非無故，抗
    告人請求另提供錄音帶、錄影帶，並無必要，併此敘明。
四、綜上所述，抗告人抗告並無理由；原裁定以抗告人有上開違
    規之事實，原處分機關因而依道路交通管理處罰條例第21條
    第1項第1款暨違反道路交通管理事件統一裁罰基準之規定，
    裁處抗告人罰鍰新台幣8400元，核無不當，爰將抗告人之聲
    明異議予以駁回，本院經核尚無不當。抗告人猶執前詞，指
    摘原裁定不當，並無理由，應予駁回。
五、據上論結，應依道路交通案件處理辦法第26條，刑事訴訟法
    第412條，裁定如主文。
中    華    民    國    98    年    9     月    28    日
                  刑事第四庭    審判長法  官  吳志誠
                                      法  官  彭喜有
                                      法  官  吳森豐
以上正本證明與原本無異。
不得再抗告。
                                      書記官  呂宬樂
中    華    民    國    98    年    9     月    29    日


司法院資訊處製作；財團法人民間司法改革基金會備份。
